臺灣嘉義地方法院刑事判決　　　　　　　　　　　　　九十三年度交訴字第三八號
　　公　訴　人　臺灣嘉義地方法院檢察署檢察官
　　被　　　告　甲○○
右列被告因公共危險等案件，經檢察官提起公訴（九十三年度偵字第四０六一號），
本院判決如左：
    主  文
甲○○被訴駕駛動力交通工具肇事，致人受傷而逃逸部分，無罪。
被訴過失傷害部分，公訴不受理。
   理  由
壹、無罪部分：
一、公訴意旨略以：被告甲○○於民國九十三年六月四日下午，駕駛車牌號碼三Ｋ－
    五六０九號自用小客車，沿嘉義市○區○○路由南往北方向行駛於慢車道，而於
    同日十三時五分許，其途經嘉義市○區○○路六五０號前，甲○○為超車而向右
    駛出由前方貨車右側超車，致其車輛之右後車尾由後擦撞同向行駛在旁之由乙○
    ○所駕駛之車牌號碼ＵＮＮ－三一六號輕型機車左前方，造成張嘉惠人車倒地，
    因而受有頭部外傷、腦震盪、頸椎扭傷、四肢多處擦挫傷之傷害，惟甲○○肇事
    後竟未停車救護乙○○，反而驅車離去，經不詳姓名之路人記下甲○○之車牌號
    碼始循線查獲，因認被告涉犯刑法第一百八十五條之四之駕駛動力交通工具肇事
    致人受傷而逃逸罪嫌等語。
二、按犯罪事實應依證據認定之，無證據不得認定犯罪事實，又不能證明被告犯罪者
    ，應諭知無罪之判決，刑事訴訟法第一百五十四條第二項、第三百零一條第一項
    分別定有明文。刑事訴訟法上所謂認定犯罪事實之證據，係指足以認定被告確有
    犯罪行為之積極證據而言，苟積極證據不足為不利於被告事實之認定時，即應為
    有利於被告之認定，更不必有何有利之證據，最高法院分別著有二十九年上字第
    三一○五號判例及三十年上字第八一六號判例可資參照；又刑法於八十八年四月
    二十一日增訂第一百八十五條之四之肇事致人死傷逃逸罪，係以處罰肇事後逃逸
    之駕駛人為目的，俾促使駕駛人於肇事後能對被害人即時救護，以減少死傷；且
    該罪之成立，除客觀上有肇事致人死傷而逃逸之犯行外，行為人主觀上須明知其
    肇事致人受傷，猶不為救護而逃逸之故意為必要。
三、本件公訴人認被告甲○○涉有刑法第一百八十五條之四駕駛動力交通工具肇事致
    人受傷而逃逸罪嫌，無非係以告訴人乙○○之指訴及診斷證明書、道路交通事故
    調查報告表、現場照片等附卷為其論據。
四、訊據被告固坦承確曾於右開時、地駕駛前揭車輛切入右側車道，然堅詞否認有何
    肇事逃逸之犯行，辯稱：伊當時不知道發生車禍，在路口停等紅燈時，告訴人戴
    著安全帽突然出現敲伊的車窗，質問伊為何跟機車搶道，告訴人並未表示發生車
    禍或其受傷一情，伊以為遇到壞人糾纏，後來綠燈亮了，後面的車又按喇叭，伊
    就趕快開走等語。經查：
（一）被告於本院調查中陳稱：伊在路口跟告訴人說話後，覺得奇怪，於是開到大賣
      場的停車場，下車檢查車子的擦撞痕跡，但沒有看到新的擦痕等情（詳見本院
      卷第二十一頁），核與告訴人乙○○指稱：「我車子是車前斜板被撞到，被告
      應該是右後車身撞到我」（詳見本院卷第四十八頁、第四十九頁）、「機車左
      側車身有擦痕」（詳見警卷第三頁背面）及現場處理員警丙○○到庭證述：「
      （問：當時有無看到被告車子擦撞痕跡等？）這部車子沒有很明顯的擦痕。（
      問：有無找出擦撞位置？）並沒有很明顯的擦痕。」等語相符（詳見本院卷第
      五十二頁、第五十三頁），復由卷附被告之汽車及告訴人之機車車損照片以觀
      ，被告汽車右後方並無明顯之刮痕（見警卷第十八頁），告訴人之車前斜板亦
      無破損，僅有輕微之擦痕，且肇事現場並未遺留碎片、散落物或煞車痕等跡證
      ，此觀諸卷附道路交通事故調查報告表之現場圖記載即明（見警卷第八頁），
      足見碰撞程度實屬輕微，參以碰撞之處在被告所駕駛之汽車右後方，被告亦自
      承當日係糖尿病症狀發作，反應較慢，並提出診斷證明書一紙附卷足憑（詳見
      本院九十三年十一月三十日審判筆錄、本院卷第十頁），則被告能否於行進中
      看見或藉由碰撞所產生之車體震動知悉發生車禍，即非無疑。
（二）又被告迭於警訊、偵查及本院審理中辯稱：當時告訴人敲伊車窗，跟伊說話時
      ，是戴著安全帽，說話中氣很足，沒有表示她受傷，也沒有說發生車禍，只是
      說了一句：「你為何跟機車搶道」，因為告訴人的反應很正常，不是很虛弱，
      講話又很有力氣，伊第一個反應才沒有想到是發生車禍，而以為是詐騙集團，
      伊就把車子趕快開走等語（詳見本院九十三年十月二十六日準備程序筆錄），
      核與告訴人所稱：發生車禍後，伊很生氣，敲被告車窗是要罵他：「為什麼開
      那麼快還跟機車搶道」，當時被告把車窗搖下來，瞪著伊好像把伊當瘋子，伊
      才罵出那句話被告就把車窗搖上開走了，當時伊戴著安全帽，沒有辦法看到傷
      勢，身上也沒有明顯外傷，伊所受的傷都是包在衣服裡面，到醫院才看到等情
      相符（詳見本院九十三年十一月三十日審判筆錄），衡諸社會常情，一般人若
      遇陌生人突然敲擊車窗，並出言詈罵，當先心生防衛，且當時告訴人身上又無
      明顯可見之外傷，亦未表明發生車禍一事，被告自無法聯想係其發生車禍，且
      本件車禍發生後，被告之反應並非驚慌失措，而僅瞪視告訴人後即關上車窗離
      去，其後亦未有突然加速逃逸等情，亦據告訴人證述綦詳（見前揭本院九十三
      年十一月三十日訊問筆錄），與一般肇事逃逸者之行徑迥然不同，故被告上開
      所辯，應堪採信。
（三）至本件卷附之嘉義基督教醫院九十三年六月四日診斷證明書（見警卷第五頁）
      、道路交通事故現場圖、道路交通事故調查報告表、現場及車損照片十四幀（
      見警卷第八至十八頁）等項，則僅可得知告訴人於前揭時、地有與被告行車發
      生碰撞並受有傷害之情事，而不能證明被告有明知肇事並致人受傷而逃逸之犯
      行，附此敘明。
五、綜上所述，本院審酌告訴人對肇事經過情形之證述、被告及告訴人所駕駛之車輛
    損壞情況等情，堪認被告主觀上並不知其已肇事及告訴人受有傷害等情，是被告
    所辯其於發生車禍之際，並無肇事之認識，應可信憑，此外，本院復查無其他積
    極證據足認被告有何駕駛動力交通工具肇事致人受傷而逃逸之犯行，揆諸首揭說
    明，既不能證明被告犯罪，自應為無罪判決之諭知。
貳、公訴不受理部分：
一、公訴意旨略以：被告甲○○於民國九十三年六月四日下午，駕駛車牌號碼三Ｋ－
    五六０九號自用小客車，沿嘉義市○區○○路由南往北方向行駛於慢車道，而於
    同日十三時五分許，其途經嘉義市○區○○路六五０號前，因前有貨車擋住其駕
    駛之車輛，甲○○明知欲超車應由前車左側超過，不應由前車之右側超車，且依
    當時之天候晴、視距良好、路面乾燥、無缺陷、無障礙物等情，亦無任何不能注
    意之情事，詎料其竟為超車而向右駛出由前方貨車右側超車，且疏未注意車前狀
    況，致該車輛之右後車尾由後擦撞同向行駛在旁之由乙○○所駕駛之車牌號碼Ｕ
    ＮＮ－三一六號輕型機車左前方，造成張嘉惠人車倒地，因而受有頭部外傷、腦
    震盪、頸椎扭傷、四肢多處擦挫傷之傷害，因認被告涉犯刑法第二百八十四條第
    一項前段之過失傷害罪嫌等語。
二、按告訴乃論之罪，告訴人於第一審辯論終結前得撤回其告訴，又告訴經撤回者，
    應諭知不受理之判決，刑事訴訟法第二百三十八條第一項、第三百零三條第三款
    分別定有明文。
三、經查，公訴意旨認被告所犯刑法第二百八十四條第一項前段之過失傷害罪嫌，依
    同法第二百八十七條前段之規定，須告訴乃論。茲告訴人乙○○業已具狀聲請撤
    回本件告訴，有撤回告訴狀乙份附卷可稽（本院卷第九頁），並有嘉義市東區調
    解委員會調解筆錄在卷可憑（本院卷第八頁），依上揭規定，自應諭知不受理之
    判決。
據上論斷，依刑事訴訟法第三百零一條第一項、第三百零三條第三款，判決如主文。
本案經檢察官柯文綾到庭執行職務
中    華    民    國      九十三      年      十二    月      十四      日
                          臺灣嘉義地方法院交通法庭
                              審判長法  官  夏  金  郎
                                    法  官  盧  鳳  田
                                    法  官  陳  俞  婷
右正本證明與原本無異。
如不服本判決，應於判決送達後十日內向本院提出上訴狀( 應附繕本 )。告訴人或被
害人如對於本判決不服者，應具備理由請求檢察官上訴，其上訴期間之計算係以檢察
官收受判決正本之日期為準。
中    華    民    國      九十三      年      十二    月      十四      日
                                    書記官  李  彩  娥
